臺灣高等法院刑事判決
110年度上訴字第2457號
上  訴  人  
即  被  告  方聰明



上列上訴人即被告因違反槍砲彈藥刀械管制條例等案件，不服臺
灣新北地方法院110年度審訴字第7號，中華民國110年5月4日第
一審判決（起訴案號：臺灣新北地方檢察署109年度偵字第36102
號），提起上訴，本院判決如下：
    主  文
上訴駁回。
    事  實
一、方聰明分別為下列犯行：
  ㈠知悉具有殺傷力之子彈，係屬槍砲彈藥刀械管制條例第4 條
    第1項第2款所列管之彈藥，非經中央主管機關許可，不得持
　　有，竟基於非法持有具殺傷力子彈之犯意，於民國109年9月
　　8日某時許，在基隆火車站旁停車場，自身分不詳、綽號「
　　小樂」之成年男子處收受具有殺傷力之非制式子彈9顆(由口
　　徑9mm制式空包彈組合直徑約9.0mm金屬彈頭而成)而持有之
　　。
  ㈡另意圖為自己不法之所有，於109年9月9日下午3時50分許，
　　在新北市○○區○○街00號1 樓租車行內，趁王靖慧未注意
　　之際，徒手竊取王靖慧所有、放置於該處桌上之COACH皮夾1
　　個(內有信用卡2張、身分證1張、提款卡4張、健保卡3張、
　　現金新臺幣〈下同〉3千元），得手後藏放在其隨身攜帶之
　　包包內離去。
二、查獲經過：
　　嗣於109年9月10日凌晨0時48分許，方聰明駕駛車牌號碼000
　　-0000號租賃小客車，在新北市板橋區公館街與建國街口，
    因交通違規經警員盤查，其在前揭非法持有子彈之犯行，尚
    未經有偵查權限之機關或公務員發覺前，主動向警員自首其
    隨身包包內有子彈，警方得其同意搜索後，當場扣得上開子
    彈9顆，及上揭皮夾1個（除現金3千元外，警方已將其餘物
    品發還王靖慧），而上開子彈經送內政部警政署刑事警察局
    鑑定採樣3顆試射，均可擊發而具有殺傷力，而查悉上情。
三、案經王靖慧訴由新北市政府警察局板橋分局報請臺灣新北地
    方檢察署檢察官偵查起訴。
　　理  由
一、關於證據能力部分：
    本判決所引用之證據資料，無論供述證據或非供述證據，檢
    察官及上訴人即被告方聰明（下稱被告），均未爭執其證據
    能力，且迄至本院言詞辯論終結前亦皆未聲明異議，依刑事
    訴訟法第159條之5第2項規定，就供述證據部分即均視為同
    意作為證據；且本院審酌所引用之供述證據作成時的情況，
    認為適當，非供述證據，亦查無非法取得而應予排除之情形
    ，自均得作為證據。
二、認定犯罪事實所憑之證據及理由：
　  訊據被告自白有上開竊盜事實，並承認持有上揭子彈，惟辯
    稱於收受該等子彈時不知具有傷傷力等語。經查：
　㈠關於被告所為上開非法持有上開子彈部分，已據被告於原審
    審判中自白（見原審卷第262、268、274頁），並有自願受
    搜索同意書、新北市政府警察局板橋分局搜索扣押筆錄、扣
    押物品目錄表（見偵卷第37至43頁）、扣押之子彈照片（見
    偵卷第64頁）等在卷可佐。又該等扣押之子彈，於偵查中經
    送內政部警政署刑事警察局鑑定後，結果為：送鑑子彈9顆
    ，認均係非制式子彈，由口徑9mm制式空包彈組合直徑約9.0
    mm金屬彈頭而成，採樣3顆試射，均可擊發，認具殺傷力乙
    節，有該局109年10月27日刑鑑字第1098003269號鑑定書在
    卷可憑（見偵卷第119至122頁）；而就其他6顆未經試射之
    子彈，因與經鑑定試射之子彈屬同款式，亦具有殺傷力乙節
    ，被告於原審及本院審判中均不爭執(見原審卷第262頁、本
    院卷第195頁）。按此，足認被告於原審關於非法持有子彈
    之自白與事實相符，可以採信。被告上訴本院後雖辯稱不知
    上開子彈具有殺傷力，惟參之被告於偵查中（含警詢）供承
    ：子彈是黃文豪的，他委託「小樂」於109年9月8日拿來基
    隆火車站旁的停車場給我，請我幫他賣掉等語明確(見偵卷
    第14、110頁）。則依被告所述，其既係受他人委託出售上
    開子彈，衡情對方應會告知被告有關該等子彈之性能，否則
    被告又如何代售子彈，是被告於本院否認知悉本件子彈具有
    殺傷力乙節，應屬卸責之詞，不能採信。
　㈡關於被告所為上開竊盜部分，已據被告於偵查（含警詢）、
    原審及本院審判中自白明確（見偵卷第15、16、110頁、原
    審卷第262、268、273頁、本院卷第196頁）；並有證人即告
    訴人王靖慧（下稱告訴人）於警詢、證人黃棟國於檢察官訊
    時之證述可佐（見偵卷第23、24、125、164頁）；復有自願
    受搜索同意書、新北市政府警察局板橋分局搜索扣押筆錄、
    扣押物品目錄表（見偵卷第37至43頁）、警員之蒐證錄影畫
    面翻拍照片、失竊現場之監視器錄影畫面翻拍照片（見偵卷
    第63、67、68頁）及贓物認領保管單（見偵卷第49頁）等在
    卷可參。是被告關於竊盜部分之自白與事實相符，可以採信
    。
　㈢綜上所述，本案事證明確，被告上開犯行均堪以認定。原審
    亦認被告成立上開2犯行，所為事實認定並無違誤。
三、論罪科刑：
  ㈠核被告就事實欄一㈠所為，係犯槍砲彈藥刀械管制條例第12
　　條第4項之非法持有子彈罪；就事實欄一㈡所為，係犯刑法
　　第320條第1項之竊盜罪。按非法持有槍砲彈藥刀械等違禁物
　　，所侵害者為社會法益，如所持有客體種類相同（如同為手
　　槍，或同為子彈者），縱令同種類之客體有數個（如數支手
　　槍、數顆子彈），仍為單純一罪，而與想像競合犯無涉，故
　　就事實欄一㈠部分，被告雖同時持有具殺傷力之非制式子彈
　　9顆，仍僅成立單純一罪。又被告自109年9月8日某時持有上
　　開子彈時起，至同年月10日凌晨0時48分許為警查獲時止，
　　無故持有該等子彈之犯行，屬持有行為之繼續，至持有行為
　　終了時止，亦僅論以一罪。被告所犯上開2 罪間，犯意各別
　　、行為互殊，應予分論併罰。原審判決就被告所犯之罪名及
　　罪數，亦同本院上開見解，所為論斷核無違誤。
　㈡刑罰加重減輕事由：　　
  ⒈被告曾因犯竊盜及施用第二級毒品罪等數罪，各經法院判處
    有期徒刑確定後，由臺灣基隆地方法院（下稱基隆地院）以
    106年度聲字第1124號裁定合併定刑有期徒刑1年10月確定；
    又因另犯施用第二級毒品罪等數罪，各經法院判處有期徒刑
    確定後，由基隆地院以106年度聲字第1119號裁定合併定刑
    有期徒刑10月確定，經接續執行後，於108年1月21日假釋出
    監，至108年8月25日假釋期滿未經撤銷，其未執行之刑視為
    執行完畢等節（下稱「前案」），有其前案紀錄表在卷可考
    （見本院卷第49至107頁）。則其於受上開有期徒刑執行完
    畢後，5年以內故意再犯本案有期徒刑以上之2罪，依刑法第
    47條第1項規定均為累犯。審酌被告屢犯前案數罪，其中並
    有與本案之竊盜罪相同類型之犯罪，且其於前案執行完畢後
    甫滿1年，即再犯本案之2罪，可徵其對於刑罰之反應力薄弱
    ，即有加重其刑之必要。原審因而依刑法第47條第1項規定
    ，對被告所犯本案2罪均加重其刑，自屬有據。
　⒉被告關於所犯上開非法持有子彈罪部分，於事實欄二所示之
    時、地遇警員攔查時，在警方尚無任何確切根據得以懷疑其
    非法持有子彈之犯行前，主動坦承其持有本案子彈，並將該
    等子彈9顆交由警員查扣，復接受裁判等節，此有被告之警
    詢筆錄在卷可憑（見偵卷第11至18頁）。準此，已符合槍砲
    彈藥刀械管制條例第18條第1 項前段自首並報繳全部子彈之
    減輕或免除其刑的規定。原審就此部分，因而減輕其刑，並
    予以先加後減，核無違誤。至於被告雖主張供出子彈來源為
    「小樂」黃治瑋，而要求減刑乙節，然經本院向受理被告供
    出之新北市政府警察局板橋分局函詢，該分局函覆略以：本
    案雖有被告所供述之子彈來源，惟並無直接證據可供偵辦，
    故尚未查獲其他共犯或正犯等語，有該分局110年11月1日函
    在卷可參（見本院卷第145頁），可知警方並未因被告之供
    出而查獲本案子彈之來源，自無從依槍砲彈藥刀械管制條例
    第18條第4 項規定減輕或免除其刑。是被告此部分主張，即
    無理由。
　㈢原審判決關於科刑部分已說明：審酌被告知悉持有具殺傷力
    之子彈，可能對於他人之身體、生命、安全，及對社會治安
    、社會秩序造成潛在之威脅與風險，為法令所明文禁止，且
    為司法機關嚴加查緝對象，卻仍非法持有具殺傷力之子彈9 
    顆；另不思以正當途徑賺取財物，而以事實欄一㈡所示之方
    式竊取他人財物，造成告訴人財產損失，所為實有不該；兼
    衡被告之犯後態度、國中畢業之智識程度、曾從事保溫工程
    工作、須扶養兒子及家人之生活狀況等一切情狀，而就被告
    所犯非法持有子彈罪部分，量處有期徒刑3月、併科罰金2萬
    元，徒刑如易科罰金、罰金如易服勞役，均以1千元折算1日
    ；另就所犯竊盜罪部分，處拘役50日，如易科罰金，以1千
    元折算1日等語。顯已斟酌一切量刑因子，核與罪責原則相
    當，並無不當。被告上訴雖要求從輕量刑乙節，然查本案之
    科刑基礎事實及科刑之量刑因子等項，於被告上訴本院後，
    並無有利於被告之量刑事由發生，則其上訴要求再從輕量刑
    ，為無理由。　　
四、關於沒收部分：
  ㈠被告非法持有本案之子彈9顆部分，其中3顆經試射擊發後，
    已裂解而喪失效用，所遺留之彈頭及彈殼，非屬違禁物，無
    宣告沒收之必要，而其他剩餘未經試射之子彈6 顆，則仍屬
    違禁物，應依刑法第38條第1 項規定，於被告該非法持有子
    彈罪項下宣告沒收。
  ㈡又被告就上揭事實欄一㈡竊得之財物即COACH皮夾1個、內有信
    用卡2張、身分證1張、提款卡4張、健保卡3張、現金3千元
    ，雖屬被告所有之犯罪所得，但因其中之皮夾、信用卡、身
    分證、提款卡、健保卡等物，已發還告訴人，有卷附原審法
    院之公務電話紀錄表可憑（見原審卷第283頁），是就此等
    物品，依刑法第38條之1第5項規定，應不予宣告沒收或追徵
    。而其中之現金3千元部分，因被告尚未返還告訴人，亦未
    賠償告訴人，有原審及本院之公務電話紀錄表在卷可佐（見
    原審卷第283頁、本院卷第201頁），且該3千元復未經扣案
    ，即應依刑法第38條之1第1項前段、第3項規定，於被告上
    開竊盜犯罪項下宣告沒收，並於全部或一部不能沒收時，追
    徵其價額。至於被告於本院審理時雖辯稱略以其已經與告訴
    人達成和解賠償6千元等語（見本院卷第191頁）。惟此情為
    告訴人所否認，有本院之公務電話紀錄表在卷可證（見本院
    卷第201頁）。況被告所辯此情，其於原審110年4月20日審
    判中即聲稱：竊盜部分已經有和解，被害人有寫和解書給我
    ，但和解書在家裡，我下週可以出監回家的話，會把資料寄
    給法官等語（見原審卷第262頁）。然被告於本件上訴理由
    狀則又載稱略以：本人就竊盜部分，有意與對方談和解，只
    因目前在監服刑中，無法達成和解等語（見本院卷第35頁）
    ，可知被告應尚無與告訴人達成和解之事，否則其前於110
    年6月29日因另案執行完畢後出獄（見本院卷第106頁），豈
    非應即向本院提出其所稱之和解書為是。因被告實際上未賠
    償告訴人所受之損害，則就其上開犯罪所得之現金3千元仍
    應予宣告沒收無疑。
　㈢原審判決亦依上開規定分別為沒收（或含追徵）之諭知，或
    不予宣告沒收，並無違誤。　　　
五、綜上所述，原審判決之認事用法並無違誤，量刑亦稱妥適，
    被告之上訴為無理由，應予駁回。
據上論斷，應依刑事訴訟法第368條，判決如主文。
本案經臺灣新北地方檢察署檢察官余怡寬提起公訴，臺灣高等檢
察署檢察官錢明婉到庭執行職務。　　
中　　華　　民　　國　　111 　年　　1 　　月　　12　　日
                  刑事第二十二庭審判長法　官  王美玲
                                      法　官  葉韋廷
                                      法　官  陳銘壎
以上正本證明與原本無異。
非法持有子彈部分如不服本判決，應於收受送達後20日內向本院
提出上訴書狀，其未敘述上訴之理由者並得於提起上訴後20日內
向本院補提理由書（均須按他造當事人之人數附繕本）「切勿逕
送上級法院」。
竊盜部分不得上訴。
                                      書記官  吳思葦
中　　華　　民　　國　　111 　年　　1 　　月　　12　　日
附錄：本案論罪科刑法條全文
槍砲彈藥刀械管制條例第12條
未經許可，製造、販賣或運輸子彈者，處1年以上7年以下有期徒
刑，併科新台幣500萬元以下罰金。
未經許可，轉讓、出租或出借子彈者，處6月以上5年以下有期徒
刑，併科新台幣300萬元以下罰金。
意圖供自己或他人犯罪之用，而犯前二項之罪者，處3年以上10
年以下有期徒刑，併科新台幣700萬元以下罰金。
未經許可，持有、寄藏或意圖販賣而陳列子彈者，處5年以下有
期徒刑，併科新台幣300萬元以下罰金。
第1項至第3項之未遂犯罰之。
中華民國刑法第320條
意圖為自己或第三人不法之所有，而竊取他人之動產者，為竊盜
罪，處5年以下有期徒刑、拘役或50萬元以下罰金。
意圖為自己或第三人不法之利益，而竊佔他人之不動產者，依前
項之規定處斷。
前二項之未遂犯罰之。